【裁判字號】    98,繼,762
【裁判日期】    980609
【裁判案由】    拋棄繼承
【裁判全文】
臺灣台中地方法院民事裁定            98年度繼字第762號
聲  明  人  丁○○ 即下一人.
兼下一人之
法定代理人
聲  明  人  己○○ 民國93.
上  一人之  戊○○ （即上一人之父）
法定代理人
繼  承  人  乙○○
上列聲明人聲明拋棄繼承事件，本院裁定如下：
    主      文
聲明駁回。
程序費用由聲明人負擔。
    理      由
一、按遺產繼承人，除配偶外，依左列順序定之：直系血親卑親
    屬、父母、兄弟姐妹、祖父母；又第一順序之繼承人，其親
    等近者均拋棄繼承權時，由次親等之直系血親卑親屬繼承，
    民法第1138條、第1176條第5項分別定有明文，是遺產繼承
    人除配偶外，若前順位有繼承人時，後順位者依法不得繼承
    ，既非繼承人，其聲明拋棄繼承，於法不合。申言之，依照
    民法第1138條第1款及第1139條規定，直系血親卑親屬為第
    1順序之遺產繼承人，被繼承人如有親等不同之直系血親卑
    親屬時，以親等近者為先，以遠者為後。即除有子女外，尚
    有孫、孫女時，子女為先順序，孫、孫女為後順序繼承人。
    先順序之繼承人全部拋棄繼承時，參照司法院大法官會議第
    57號解釋，應由後順序之繼承人依法繼承（最高法院72年台
    上字第3382號裁判參照）。
二、本件聲請意旨略以：本件拋棄繼承之被繼承人丙○不幸於民
    國98年2月23日死亡，聲明人為被繼承人之孫子女及曾孫子
    女，因自願拋棄繼承權，除已分別通知其他繼承人外，並提
    出遺產拋棄繼承書、繼承系統表、授權書、印鑑證明、戶籍
    謄本及除戶戶籍謄本等文件聲請核備等語。
三、本院查：本件被繼承人丙○於98年2月23日死亡，聲明人為
    被繼承人之孫子女及曾孫子女，有聲明人之繼承系統表、戶
    籍謄本、除戶戶籍謄本等件附卷可稽，聲明人此部分之主張
    ，堪信為真實。惟被繼承人之子輩繼承人除甲○○已於98年
    3月25日聲明拋棄繼承並經准予備查外，尚有子輩繼承人林
    玉惠、林東平並未拋棄繼承，另子輩繼承人林東發已於98年
    3月26日為限定繼承之意思表示，此有聲請人所提出之戶籍
    謄本及繼承系統表附卷可稽，並經本院調閱本院98年度繼字
    第772號卷宗核閱屬實。從而，本件被繼承人既尚有先順序
    繼承人之林玉惠、林東平及林東發，是本件聲明拋棄繼承人
    為被繼承人之孫子女輩，揆諸首開說明，其親等近者尚有繼
    承人時，次親等之直系血親卑親屬依法不得繼承，其等既非
    繼承人，其等聲明拋棄繼承自於法不合，應予駁回。
四、依非訟事件法第21條第1項前段，裁定如主文。
中    華    民    國    98    年    6     月    9     日
                    家事法庭  司法事務官  楊雅筠
右為正本係照原本作成。
如不服本件裁定，得於裁定書送達之翌日起十日內，以書狀敘述
理由，向本庭提起抗告。並應繳納抗告費新台幣一千元。
中    華    民    國    98    年    6     月    9     日
                              書  記  官  曾惠雅


司法院資訊處製作；財團法人民間司法改革基金會備份。
